臺灣臺北地方法院刑事判決　　　　　　　95年度訴字第1406號
公　訴　人　臺灣臺北地方法院檢察署檢察官
被　　　告　甲○○
指定辯護人　本院公設辯護人　唐禎祺
上列被告因違反槍砲彈藥刀械管制條例案件，經檢察官提起公訴
（九十五年度偵字第一四六四八號），本院判決如下：
    主  文
甲○○未經許可，持有子彈，處有期徒刑陸月，併科罰金新臺幣
伍萬元，有期徒刑如易科罰金，罰金如易服勞役，均以新臺幣壹
仟元折算壹日，扣案口徑９㎜制式子彈壹顆、口徑０‧３８吋制
式子彈壹顆，均沒收。
    事  實
一、甲○○明知具有殺傷力之制式子彈，非經主管機關之許可，
    不得持有，竟於民國九十五年六月間某日，在不詳處所，自
    不詳管道，收受具殺傷力口徑９㎜之制式子彈二顆、口徑０
    ‧３８吋之制式子彈一顆而持有之，並將上揭子彈放置在其
    所有之皮包內，而將該皮包藏放於其位在臺北市中山區○○○路○段九三巷五弄九號一樓之辦公室中，由甲○○自己使
    用之辦公桌抽屜內。迄同年七月八日凌晨二時二十五分許，
    臺北市政府警察局中山分局接獲檢舉上址深夜喧鬧，派警員
    前往處理，經警員在該處目視所及範圍之辦公桌上發現手槍
    形狀以報紙包裹之物，乃詢問甲○○並命其打開包裝紙，發
    現具殺傷力之改造手槍一枝及子彈五顆（仿BERETTA廠92FS
    型半自動手槍製造之槍枝改造而成之改造手槍，槍枝管制編
    號0000000000；該改造手槍及五顆子彈並非甲○○所持有，後詳），復經甲○○之同意，搜索甲○○上開辦
    公桌抽屜，查獲並扣得甲○○所持有之上開子彈三顆。
二、案經臺北市政府警察局中山分局報請臺灣臺北地方法院檢察
    署檢察官偵查起訴。
    理  由
壹、有罪部分
一、訊據被告甲○○矢口否認犯行，辯稱：係公司前同事乙○○
    於九十五年六月中旬向伊借用皮包，至六月底返還，伊並未
    留意檢查皮包，即放在辦公桌抽屜內，不知內有子彈云云。
    經查：
  (一)被告對於扣案子彈三顆（即自辦公桌抽屜內查獲之三顆，見
    偵卷第三七頁下方照片、第三九頁照片），係在上址辦公室
    其個人使用之辦公桌抽屜內之其所有皮包內查獲等情，坦認
    屬實（偵卷第十一、五五、六七、一一四頁、本院聲羈字卷
    第九頁），並經證人曾彥程、蘇佩儀警詢、偵查中陳述明確
    在卷（曾彥程部分見偵卷第十四頁、蘇佩儀部分見偵卷第十
    七頁），另經查獲本案之警員丁○○於偵查中證稱：當天因
    為民眾檢舉妨害安寧，我們警網到達之後，一開始鐵門是拉
    下的，…接著該址鐵捲門就開啟，我們就進去查看，現場有
    二男一女，我們表示是有人檢舉妨害安寧案件，請他們出示
    證件，接著我就看到桌上有一包報紙包著東西，我就問甲○○是什麼東西，他回答我說應該是ＢＢ槍，…一打開之後，
    一看就是槍及彈匣，彈匣裡面裝有子彈，…我就問甲○○這
    把槍和子彈是誰的，他說他不知道，我就回報勤務指揮中心
    有查到這個案子，請主管到場，到場之後就問甲○○該址是
    住所還是辦公？負責人是誰？他是現場什麼人？他回答他是
    這家公司的員工，我就請他帶我到他的辦公桌，請他開啟辦
    公桌的抽屜讓我們查看，在他辦公桌的抽屜男用包包裡查獲
    制式子彈三顆。那個包包還有一把ＢＢ槍，及ＢＢ槍的塑膠
    圓形子彈很多顆，所以那個包包裝了那些東西後，有一定的
    重量等語（偵卷第一六二、一六三頁）。綜上事證，堪認該
    三顆制式子彈確係在被告支配管領範圍內即被告所使用之辦
    公桌抽屜中被告所有皮包內查獲。被告確有持有該三顆子彈
    之事實，初可採認。
  (二)被告雖辯稱：並不知道皮包內有子彈云云，惟查：該放置子
    彈之皮包是被告自行放在其辦公桌最下面的抽屜內等情，業
    據被告自承在卷（偵卷第六七頁）。並參以該三顆制式子彈
    查獲當時之情形，係與一把ＢＢ槍及多顆ＢＢ槍的塑膠圓形
    子彈共同放置於上開皮包內，該皮包因而具有一定重量等情
    ，經證人丁○○證述明確如前，並經被告陳述屬實（偵卷第
    一六五頁）。則倘該皮包確係乙○○於離職前一天歸還被告
    ，既具有一定重量，乙○○又將於翌日離職，被告豈有不加
    檢視皮包或詢問乙○○，即逕自放入抽屜之理？被告所辯此
    節，與常情不符，其辯稱：該皮包內之物係乙○○放置云云
    ，已難輕信。又案發當日，證人丁○○詢問被告桌上報紙包
    裹之物，被告答稱係ＢＢ槍等情，業經證人丁○○證述詳確
    如前，益見被告已知該辦公處所內有ＢＢ槍存在，被告空言
    辯稱：不知該皮包內裝置何物云云，亦非可採。
  (三)本案復有在被告皮包內查獲之三顆子彈扣案可證（偵卷第三
    五頁扣押物品目錄表第三項），該三顆子彈經內政部警政署
    刑事警察局鑑定結果，其中一顆，認係口徑９㎜之制式子彈
    ，認具殺傷力（偵卷第七四頁照片三，右一顆），一顆，認
    係口徑０‧３８吋之制式子彈，認具殺傷力（偵卷第七四頁
    照片五、六），一顆，認係口徑９㎜之制式子彈，經檢視，
    彈底有撞擊痕跡，經實際試射，可擊發，認具殺傷力（偵卷
    第七五頁照片七、八）等情，有該局九十五年八月八日刑鑑
    字第０九五０一０一六一九號槍彈鑑定書在卷可憑（偵卷第
    七二至七五頁）。此外，並有現場採證照片三幀附卷為證（
    偵卷第三七、三九頁）。
  (四)綜上，被告持有子彈罪證明確，所辯並非可信，犯行堪予認
    定。
二、查中華民國刑法於九十四年二月二日修正公布，且依刑法施
    行法第十條之一規定，於九十五年七月一日生效施行。惟按
    持有槍砲為長時間之繼續，乃行為之繼續而非狀態之繼續，
    故如未受允准，持有軍用槍砲而無正當理由之行為持續長時
    間，於終止持有前，均在其犯罪行為實施中。其間法律縱有
    變更，其行為既繼續實施至新法施行以後，即與犯罪後法律
    有變更之情形不同，不生新舊法比較適用之問題，最高法院
    七十五年度臺上字第三三七０號判決可資參照。核被告所為
    ，係犯槍砲彈藥刀械管制條例第十二條第四項之未經許可，
    持有子彈罪。爰審酌被告犯罪後否認犯行，飾詞圖辯，犯罪
    後態度不佳，足見並無悔意，且係持有制式子彈，危害非輕
    ，及持有子彈之數量、被告犯罪之動機、目的、被告之品行
    、智識程度等一切情狀，量處如主文所示之刑，並分別諭知
    有期徒刑易科罰金、罰金刑易服勞役之折算標準。在上開皮
    包內扣得之口徑９㎜之制式子彈一顆（偵卷第七四頁照片三
    ，右一顆），口徑０‧３８吋之制式子彈一顆（偵卷第七四
    頁照片五、六），均屬違禁物，應依刑法第三十八條第一項
    第一款規定，宣告沒收。至於在上開皮包內扣得之口徑９㎜
    之制式子彈一顆（偵卷第七五頁照片七、八），已因試射擊
    發而失其違禁物之性質，爰不併予宣告沒收。
貳、不另為無罪諭知部分
一、公訴意旨另以：被告甲○○於九十五年六月間，在某不詳處
    所，自真實姓名年籍不詳之成年男子，收受具殺傷力之仿BE
    RETTA廠92FS型半自動手槍製造之槍枝（槍枝管制編號00
    00000000號，含彈匣一個）及子彈五顆，迄九十五
    年七月八日凌晨二時二十五分許，為警在臺北市中山區○○○路○段九三巷五弄九號一樓之辦公桌上查獲，因認被告涉
    犯槍砲彈藥刀械管制條例第八條第四項未經許可持有槍枝、
    同法第十二條第四項未經許可持有子彈罪嫌云云。
二、按犯罪事實應依證據認定之，無證據不得認定其犯罪事實；
    又不能證明被告犯罪者，應諭知無罪之判決，刑事訴訟法第
    一百五十四條第二項、第三百零一條第一項分別定有明文。
    次按刑事訴訟法上所謂認定犯罪事實之證據，係指足以認定
    被告確有犯罪行為之積極證據而言，該項證據自須適合於被
    告犯罪事實之認定，始得採為斷罪資料。且認定不利於被告
    之事實，須依積極證據，苟積極證據不足為不利於被告事實
    之認定時，即應為有利於被告之認定，更不必有何有利之證
    據。如未能發現相當證據，或證據不足以證明，自不能以推
    測或擬制之方法，以為裁判之基礎。又刑事訴訟上證明之資
    料，無論其為直接或間接證據，均須達於通常一般之人均不
    致有所懷疑，而得確信其為真實之程度，始得據為有罪之認
    定，若其關於被告是否犯罪之證明未能達此程度，而有合理
    性懷疑之存在，致使無從形成有罪之確信，即不得遽為不利
    被告之認定，此分別有最高法院二十九年上字第三一０五號
    、三十年上字第八一六號、四十年臺上字第八六號、七十六
    年臺上字第四九八六號判例可資參照。
三、公訴人認被告涉犯此部分罪嫌，係以被告之供述、證人李元
    斌、曾彥程、曾珮儀、丁○○之證言，現場採證照片七張、
    槍彈鑑定書及扣案槍、彈，為其依據，訊據被告堅決否認犯
    行，辯稱：該槍枝應係公司離職員工乙○○所有，伊曾經看
    過乙○○拿出來炫耀。案發前晚二十三時許，伊老闆劉冠維
    指示伊前往辦公室等候客人，不知為何會有槍彈出現在辦公
    室等語。
四、經查：
  (一)九十五年七月八日二時二十五分，警員前往臺北市中山區○○○路○段九三巷五弄九號一樓辦公室處理妨害安寧事件時
    ，在該址辦公桌上查獲改造手槍一支、子彈五顆，當時被告
    在場，該址亦為被告受雇地點之辦公室等情，為被告所不否
    認，且經證人丁○○證述明確（偵卷第一六二、一六三頁）
    。而該扣案槍枝及子彈五顆，經內政部警政署刑事警察局鑑
    定結果，送鑑貝瑞塔手槍一枝（槍枝管制編號000000
    0000），認係仿BERETTA廠92FS型半自動手槍製造之槍
    枝，車通槍管內阻鐵而成之改造手槍，機械性能良好，可擊
    發適用子彈，認具殺傷力。扣案子彈五顆（在辦公桌上扣得
    之子彈五顆即偵卷第七四頁照片三，左五顆），亦均屬口徑
    ９㎜之制式子彈，認均具殺傷力等情，有該局九十五年八月
    八日刑鑑字第０九五０一０一六一九號槍彈鑑定書在卷可憑
    ，公訴人據以認定被告此部分行為涉犯未經許可，持有槍、
    彈罪，固非全然無據。
  (二)然而，該槍枝查獲地點並非被告住居所，而該辦公室雖屬被
    告受雇工作地點，此觀之證人李元斌偵查中證稱：被告在上
    址受僱工作等情明確（偵卷第一五八頁），惟並非被告單獨
    管領使用。則任何人均可能將扣案槍、彈放置在該處辦公桌
    上。且亦無證據證明查獲之辦公桌係屬被告使用，則被告縱
    使於查獲當時在場，亦不能遽認該等槍、彈係被告所持有。
  (三)被告於警詢中辯稱：該槍枝及五發子彈是乙○○的，因為他
    之前有告訴我他有買一把槍，而且有拿給我看過，所以我確
    定這把槍是他的等語（偵卷第十一頁），偵查中多次辯稱：
    槍、彈是乙○○的，他在二、三星期前告訴我買了一把槍還
    有拿給我看，與今天是同一把等語（偵卷第五五頁）、因為
    六月中，乙○○在公司有將該槍拿出來炫耀，當時在場的有
    乙○○、劉冠維、我、丙○○、袁羽衫、李元斌、蘇成斌等
    人都在場聽到，當時乙○○說這把槍和子彈共十萬，他已花
    了五萬元，先拿到這把槍，但還沒有拿到子彈，另外還要再
    出五萬元才能拿到子彈等語（偵卷第六七頁）、乙○○在公
    司拿槍給我看過…大約在九十五年六月初接近六月中時，乙○○拿槍到公司來炫耀…等語（偵卷第一一五頁），其辯解
    前後一致。
  (四)證人李元斌偵查中證稱：「（〈提示卷附鑑定報告槍枝照片
    〉是否有看過這把槍？）有，是很久以前的事，差不多九十
    五年六月中在公司看過」、因為公司的阿泰他在公司炫耀，
    當時他說他買一把槍很便宜，就只有講這樣，那時我剛從外
    面進公司，我在公司整理資料，我只有看過那一次。我是邊
    整理資料邊看，只看了幾秒鐘，沒有仔細看，我是認外觀、
    顏色、形狀。…阿泰是公司職員，就是（提示）乙○○口卡
    片中之人等語（偵卷第一六０、一六一頁）。核與被告上開
    所辯情節，大致相符，足見被告所辯並非全然虛構。
  (五)綜上所述，公訴人所提出之證據，尚不足以證明查獲之槍枝
    及彈匣內五發子彈係被告所持有，無從說服法院以形成被告
    有罪之心證，惟被告此部分持有槍、彈罪嫌如成立犯罪，與
    前開經論罪科刑之部分，有想像競合犯之裁判上一罪關係，
    爰不另為無罪之諭知。
據上論斷，應依刑事訴訟法第二百九十九條第一項前段，槍砲彈
藥刀械管制條例第十二條第四項，刑法第十一條前段、第四十一
條第一項前段、第四十二條第三項、第三十八條第一項第一款，
判決如主文。
本案經檢察官郭昭吟到庭執行職務
中　　華　　民　　國　九十六　年　　五　　月　三十一　日
                  刑事第五庭    審判長法  官 黃程暉
                                      法  官 賴秀蘭
                                      法  官 高偉文
以上正本證明與原本無異。
如不服本判決，應於判決送達後十日內，向本院提出上訴狀。
　　　　　　　　　　　　　　　      　書記官　張華瓊
中　　華　　民　　國　九十六　年　　五　　月　三十一　日
附錄本案論罪科刑法條全文
槍砲彈藥刀械管制條例第十二條
未經許可，製造、販賣或運輸子彈者，處一年以上七年以下有期
徒刑，併科新台幣五百萬元以下罰金。
未經許可，轉讓、出租或出借子彈者，處六月以上五年以下有期
徒刑，併科新台幣三百萬元以下罰金。
意圖供自己或他人犯罪之用，而犯前二項之罪者，處三年以上十
年以下有期徒刑，併科新台幣七百萬元以下罰金。
未經許可，持有、寄藏或意圖販賣而陳列子彈者，處五年以下有
期徒刑，併科新台幣三百萬元以下罰金。
第一項至第三項之未遂犯罰之。
